【裁判字號】    98,易,719
【裁判日期】    981117
【裁判案由】    毒品危害防制條例
【裁判全文】
臺灣桃園地方法院刑事判決               98年度易字第719號
公  訴  人  臺灣桃園地方法院檢察署檢察官
被      告  乙○○
上列被告因毒品危害防制條例案件，經檢察官提起公訴（97年度
毒偵字第6183號），本院判決如下：
    主  文
乙○○施用第二級毒品，累犯，處有期徒刑伍月，如易科罰金，
以新台幣壹仟元折算壹日。
    事  實
一、乙○○前因施用毒品案件，經送強制戒治後，於民國90年9
    月14日停止戒治付保護管束，於91年3 月27日保護管束期滿
    執行完畢，並由臺灣桃園地方法院檢察署檢察官於91年4 月
    4 日，以91年度戒偵字第234 號為不起訴處分確定，又於強
    制戒治執行完畢釋放後5 年內，因再犯施用毒品案件，經本
    院92年度毒聲字第73號裁定令入戒治所施以強制戒治，而於
    92年12月16日停止戒治出所，所餘戒治期間並付保護管束，
    於93年3 月30日保護管束期滿執行完畢，該次犯行再經本院
    於92年11月15日，以92年度桃簡字第988 號刑事簡易判決判
    處有期徒刑3 月確定，另因竊盜案件，經本院於92年7 月27
    日，以92年度易字第219 號刑事判決判處有期徒刑8 月確定
    ，嗣經本院裁定兩案合併應執行有期徒刑10月，於93年10月
    4 日縮刑期滿執行完畢，又因施用毒品案件，經本院於95年
    7 月3 日，以95年度訴字第699 號刑事判決判處有期徒刑8
    月確定，於96年1 月28日執行完畢，再因分別施用第一級及
    第二級毒品案件，經本院於97年11月17日，以97年度審訴字
    第1988號刑事判決分別判處有期徒刑9 月、4 月，應執行有
    期徒刑11月確定，於98年11月6 日執行完畢。詎猶不知悔改
    ，復基於施用第二級毒品之犯意，於97年8 月20日為警查獲
    一星期前之該日某時許，在桃園縣桃園市○○路116 巷8 號
    住處，以將甲基安非他命放在鋁箔紙上燒烤鋁箔紙吸食煙霧
    方式，施用第二級毒品甲基安非他命1 次。嗣於97年8 月20
    日下午3 時30分許，在上址為警查獲。
二、案經桃園縣政府警察局桃園分局報告報請臺灣桃園地方法院
    檢察署檢察官偵查起訴。
    理  由
一、訊據被告乙○○對於前揭犯罪事實均坦承不諱，且被告為警
    查獲後所採集之尿液，經送請台灣檢驗科技股份有限公司初
    步檢驗以EIA 酵素免疫分析法檢驗，安非他命及甲基安非他
    命檢驗結果均為陽性，又確認檢驗以GC/MS 氣相層析/ 質譜
    儀法檢驗，檢驗結果第二級毒品甲基安非他命之代謝物安非
    他命之濃度為61ng/mL 、甲基安非他命之濃度則為167ng/mL
    ，安非他命及甲基安非他命檢驗結果判定固均為陰性，有該
    公司於97年9 月11日所出具之濫用藥物檢驗報告（檢體類別
    ：尿液）一份在卷可憑（見臺灣桃園地方法院檢察署97年度
    毒偵字第6183號卷《下稱偵卷》第14頁）。惟按：
  (一)初步檢驗應採用免疫學分析方法。檢驗結果尿液檢體中濫用
    藥物或其代謝物之濃度，安非他命類藥物閾值在500ng/mL以
    上者，應判定為陽性。初步檢驗結果在閾值以上或有疑義之
    尿液檢體，應再以氣相層析質譜分析方法進行確認檢驗...
    確認檢驗結果在下列閾值以上者，應判定為陽性：一、安非
    他命類藥物：（二）甲基安非他命：甲基安非他命500ng/mL
    ，且其代謝物安非他命之濃度在200ng/mL以上。尿液檢體經
    確認檢驗結果低於前條閾值者，應判定為陰性，其驗餘檢體
    應依第9 條規定處理之。司法案件之濫用藥物尿液，必要時
    得採用最低可定量濃度為閾值，不受第15條、第18條規定限
    制。濫用藥物尿液檢驗作業準則第15條第1 項第1 款、第18
    條第1 項第1 款第2 目、第19條、第20條分別定有明文。
  (二)次按，根據Disposition of Toxic Drugs and Chemicals
    in Man第5 版記述，甲基安非他命主要代謝物為安非他命，
    於尿液中之半衰期為6 至15小時，一般情況下，施用24小時
    內，以甲基安非他命原態排出可達施用劑量之43％，4-7 ％
    則以安非他命代謝物排出，攝取10毫克甲基安非他命於24小
    時內，尿液中甲基安非他命濃度通常為500-4,000ng/mL，然
    而也有自願受測者施用30毫克甲基安非他命後，尿液中甲基
    安非他命之濃度可高達7,000ng/mL，另一些受測者尿液中卻
    沒有檢測出安非他命的案例。施用安非他命者及甲基安非他
    命尿液中可檢出之時限範圍，與施用劑量、施用頻率、施用
    方式、飲用水量之多寡、所用檢驗方法靈敏度、個人體質及
    代謝情況等因素有關，依個案而異。此有行政院衛生署管制
    藥品管理局95年7 月11日管檢字第0950007425號函附卷可稽
    。
  (三)經查，本件尿液檢驗報告中，因甲基安非他命代謝物安非他
    命之濃度僅為61ng/mL ，而甲基安非他命之濃度僅為167ng/
    mL，故經檢驗單位依據上開濫用藥物尿液檢驗作業準則第19
    條之規定，於安非他命、甲基安非他命之檢驗結果欄內均標
    示為「陰性」，然依據該準則第20條之規定，於司法案件中
    本得採用最低可定量濃度為閾值，而本件檢驗方法可檢驗出
    安非他命及甲基安非他命之最低可定量濃度之閾值，安非他
    命為40ng/mL 、甲基安非他命為100ng/mL，亦經註記於該份
    尿液檢驗報告上，故以本案安非他命代謝物之濃度為61ng/m
    L 、甲基安非他命代謝物之濃度為167ng /mL ，依據該最低
    可定量濃度作為判斷基準，即已得判定被告受檢尿液中確含
    有甲基安非他命及安非他命。次查，證人即本件尿液檢體之
    鑑定人台灣檢驗科技股份有限公司濫用藥物實驗室負責人甲
    ○○到庭結證證稱，若尿液檢驗出的結果高於上開衛生署所
    核定的標準（註：即濫用藥物尿液檢驗作業準則所規定之標
    準），即代表被採集尿液人在一定期間內有施用甲基安非他
    命，若低於上開標準，則因受檢人已經在代謝的末期，可能
    的情形是受檢人代謝較快，亦可能是受檢人施用甲基安非他
    命的數量較少，也可能是受檢人在比較長時間前施用的，本
    件尿液檢驗報告的數值，顯示在代謝末期，可能的原因為施
    用甲基安非他命的量很少、在較長時間前施用甲基安非他命
    或被告代謝速度較快。在文獻中固有記載服用藥品或任何其
    他物品，可能會導致被告尿液呈現這樣的數值，但可能產生
    上開尿液數值的藥物在臺灣並沒有販售，且本件的尿液值反
    應包括甲基安非他命、安非他命的數值在內，而服用藥物後
    ，尿液可能代謝出的結果應該只有單一的安非他命反應或是
    甲基安非他命的反應，本件被告這種尿液值的反應，不可能
    是服用藥物或其他物品所產生等語（見本院卷第29頁及第29
    頁背面）。可知施用甲基安非他命後尿液中可檢出之濃度，
    不僅與施用劑量、施用頻率、施用方式、飲用水量之多寡、
    所用檢驗方法靈敏度有關，更受施用者個人體質及代謝情況
    等因素所影響，需依個案狀況具體判斷；從而，本案於本院
    採用最低可定量濃度為閾值作為判斷標準之後，被告經警採
    集送驗之尿液，可判斷為含有甲基安非他命及安非他命代謝
    物之陽性反應，且被告雖於警詢中供稱於為警於97年8 月20
    日查獲採尿前之97年8 月17日施用甲基安非他命，檢察官起
    訴書亦認被告係於97年8 月20日下午4 時30分為警採尿時起
    回溯96內之某時，施用甲基安非他命，然由被告尿液檢驗結
    果已屬於代謝末期，所測得數值甚低以觀，應是被告在較長
    時間以前施用甲基安非他命所致，故足認被告自白於被查獲
    前一個禮拜施用甲基安非他命，與事實相符，堪以採信。
二、次查，被告前經本院92年度毒聲字第73號裁定另入戒治所施
    以強制戒治1 年，而於92年11月28日停止戒治付保護管束，
    於93年3 月30日保護管束期滿執行完畢，其於強制戒治執行
    完畢後五年內，再犯施用第一級毒品案件，經本院以95年度
    訴字第699 號刑事判決判處有期徒刑8 月確定，於96年1 月
    28日執行完畢。又再犯施用第一級、第二級毒品案件，經本
    院以97年度審訴字第1988號刑事判決分別判處有期徒刑9 月
    、4 月應執行有期徒刑11月確定等情，有臺灣高等法院被告
    前案紀錄表在卷可按，是被告於前述強制戒治執行完畢釋放
    後五年內已再犯施用毒品案件，並經依法追訴處罰，顯見其
    再犯率甚高，原實施之強制戒治程序，已無法收其實效，自
    應依毒品危害防制條例第10條第2 項之規定處罰。準此，本
    件被告施用第二級毒品海洛因之犯行，洵堪認定。
三、第查甲基安非他命為毒品危害防制條例第2 條第2 項第2 款
    所規定之第二級毒品。被告施用第二級毒品甲基安非他命之
    行為，係犯毒品危害防制條例第10條第2 項之施用第二級毒
    品罪。被告持有第二級毒品之犯行，應為其施用之高度行為
    所吸收，不另論罪。又被告有如事實欄一所載犯罪科刑及執
    行完畢之紀錄，有臺灣高等法院被告前案紀錄表可憑，其前
    受有期徒刑執行完畢，於五年內故意再犯本件有期徒刑以上
    之罪，為累犯，應依刑法第47條第1 項之規定加重其刑。爰
    審酌被告前因施用毒品經強制戒治及法院判刑後，仍未能戒
    除毒癮，足認其依賴毒品已深，惟念其犯後坦承犯行，且所
    犯之罪係自戕行為等一切情狀，量處如主文所示之刑，並諭
    知易科罰金之折算標準，以示懲戒。至被告施用甲基安非他
    命所用之鋁箔紙，業據其供述已丟棄等語在卷，亦乏實據足
    認尚屬存在，爰不另為諭知沒收，併予敘明。
據上論斷，應依刑事訴訟法第299 條第1 項前段，毒品危害防制
條例第10條第2 項，刑法第11條前段、第47條第1 項、第41條第
1 項前段，判決如主文。
本案經檢察官李安蕣到庭執行職務
中    華    民    國    98    年    11    月    17    日
            刑事第九庭  審判長法  官  吳為平
                              法  官  蘇琬能
                              法  官  黃立昌
以上正本證明與原本無異。
如不服本判決應於收受判決後10日內向本院提出上訴書狀，並應
敘述具體理由。其未敘述上訴理由者，應於上訴期間屆滿後20日
內向本院補提理由書(均須按他造當事人之人數附繕本)「切勿逕
送上級法院」。
                            書記官  張懿昀
中    華    民    國    98    年    11    月    17    日
附錄本案論罪科刑依據之法條：
毒品危害防制條例第10條
施用第一級毒品者，處6 月以上5 年以下有期徒刑。
施用第二級毒品者，處3 年以下有期徒刑。


司法院資訊處製作；財團法人民間司法改革基金會備份。
